【裁判字號】    98,交聲,48
【裁判日期】    980731
【裁判案由】    聲明異議
【裁判全文】
臺灣嘉義地方法院交通事件裁定          98年度交聲字第48號
原處分機關  交通部公路總局嘉義區監理所
異  議  人
即受處分人  連福通運有限公司
                    統一編號：.
代  表  人  甲○○
代  理  人  乙○○
上列受處分人因違反道路交通管理處罰條例案件，對於交通部公
路總局嘉義區監理所於中華民國九十八年一月十日所為之處分（
原處分案號：嘉監裁字第裁70 -Ｚ000000000號），聲明異議，本
院裁定如下：
    主  文
原處分撤銷。
連福通運有限公司記車牌號碼IQ-900號營業貨運曳引車違規紀錄
壹次。
    理  由
一、原處分意旨略以：受處分人即異議人連福通運有限公司所有
    之車牌號碼IQ-900號營業貨運曳引車於民國九十七年十一月
    四日十九時四十八分許，在省道台九線公路三百零三公里處
    南向車道，因「汽車裝載貨物超過核定之重量」，經花蓮縣
    警察局依道路交通管理處罰條例第二十九條之二第三項規定
    製單舉發異議人違反上開規定，嗣經原處分機關於九十八年
    一月十日以嘉監裁字第裁70 -Ｚ000000000號裁處罰鍰新臺幣
    四千元等情。
二、聲明異議意旨則以：駕駛人乙○○駕駛該曳引車載運黑石及
    黑石粉計十四袋，合計二十三點五九公噸，經警攔檢以活動
    地磅過磅後以超重舉發，但上開曳引車裝載後已先行過磅，
    汽車及貨物合計僅重三十七點四公噸，未超過本車核重及其
    最大誤差值之總載重三十八點五公噸；且放置活動地磅處地
    勢不平坦，因操作不當、進車過磅角度不同誤差值過大不準
    時有所聞，故原處分顯有錯誤，應予撤銷等語。
三、按汽車裝載貨物超過核定之總重量、總聯結重量者，處汽車
    所有人罰鍰，並記汽車違規紀錄一次，其應歸責於汽車駕駛
    人時，除依第三項規定處汽車駕駛人罰鍰及依第六十三條第
    一項第二款規定記點外，並記該汽車違規紀錄一次，道路交
    通管理處罰條例第二十九條之二第一項定有明文。準此，若
    汽車裝載貨物超過核定之總重量係應歸責於「汽車駕駛人」
    時，其依該條例第二十九條之二第三項科處罰鍰及依該條例
    第六十三條第一項第二款記點之處罰主體應為「汽車駕駛人
    」而非「汽車所有人」甚明。至該條例第二十九條之二第一
    項記該汽車違規紀錄一次，其立法意旨係為督促「汽車所有
    人」善盡其保管車輛之責，以遏止其汽車有重大違規之使用
    ，此觀交通部九十八年四月十三日交路字第0980026609號函
    釋甚明（參見司法院法學資料檢索系統道路交通管理處罰條
    例第二十九條之二行政函釋部分），足徵該部分之處罰對象
    應為「汽車所有人」無誤。
四、經查：
  （一）車牌號碼IQ-900號營業貨運曳引車登記為異議人連福通
        運有限公司所有，而該車九十七年十一月四日十九時四
        十八分許，在省道台九線公路三百零三公里處南向車道
        ，因「汽車裝載貨物超過核定之重量」，經花蓮縣警察
        局依道路交通管理處罰條例第二十九條之二第三項規定
        製單舉發時，實際駕駛該曳引車者為乙○○等情，此為
        異議人代理人即駕駛人乙○○於本院調查時陳述明確，
        並有花蓮縣警察局舉發違反道路交通管理事件通知單在
        卷可憑。而駕駛人乙○○係靠行異議人連福通運有限公
        司，異議人僅代為驗車、保險，駕駛人每月支付行費三
        千元，平日該曳引車所裝載貨物均為駕駛人乙○○自己
        承接之工作，並非異議人所指派，且為警舉發當日其裝
        載貨物多少及如何裝載均與異議人無關，係由駕駛人乙
        ○○自行決定等情，此據異議人代理人乙○○於本院調
        查時供承甚明（見本院卷第35頁、第36頁），是堪認車
        牌號碼IQ-900號營業貨運曳引車於上開時、地若有超載
        之違規情事，應歸責「汽車駕駛人」而非「汽車所有人
        」無疑。
  （二）車牌號碼IQ-900號營業貨運曳引車核定載重為三十五公
        噸，其於上開時、地為警使用靜態活動地磅所秤得之總
        重量為四十一點四五公噸等情，此有花蓮縣警察局玉里
        分局九十八年二月十八日玉警交字第0980002110號函附
        過磅單正本及採證照片四幀（見本院卷第18頁至第20頁
        ）。故堪認該曳引車當時裝載貨物超過核定之總重量六
        點四五公噸無誤。至異議人固以上開情詞置辯，然員警
        舉發時所使用之活動地磅係經濟部標準檢驗局度量衡器
        檢定合格，舉發當時仍在檢定有效期限內；且操作該活
        動地磅之員警呂國成亦受上開活動地磅教育訓練合格等
        情，此有花蓮縣警察局玉里分局九十八年二月十八日玉
        警交字第0980002110號函附度量衡器檢定合格證書二紙
        及結訓證書乙份（見本院卷第17頁、第21頁、第22頁）
        在卷可稽，堪認員警使用上開靜態活動地磅所測得之重
        量應無瑕疵可指；而駕駛人乙○○於本院調查時固聲稱
        其當時自瑩大公司裝載二種石粉時，均曾以該公司地磅
        先行過磅，一種十七公噸，一種六點五九公噸（見本院
        卷第36頁）云云，然異議人及駕駛人乙○○均僅提出瑩
        大有限公司送貨明細單影本為憑，而未能提出任何過磅
        單據以為佐憑，是難遽認上開說詞即符事實；經本院於
        調查時訊問異議人代理人乙○○瑩大公司所使用地磅是
        否經檢定合格，異議人代理人乙○○表示欲向瑩大公司
        索取（見本院卷第36頁），然迄未見其提供過院，是更
        難認其上開辯詞確與客觀事實相符。從而，異議人上開
        辯詞均難作為有利於其認定之佐憑。
五、綜上所述，車牌號碼IQ-900號營業貨運曳引車於上開時、地
    確有裝載貨物超過核定總重量之違規事實，然該違規行為應
    歸責於「汽車駕駛人」，原處分機關逕裁處駕駛人之靠行公
    司即異議人，即有未恰，異議人猶執前詞聲明異議固無理由
    ，惟原處分既有前揭違誤之處，仍應由本院予以撤銷，並為
    如主文第二項異議人之諭知，以資適法。
六、至上開警員舉發時該車之駕駛人乙○○所涉違規之事實，宜
    由原處分機關查明後另行裁處，附此敘明。
七、據上論斷，應依道路交通管理處罰條例第八十七條第二項、
    道路交通案件處理辦法第二十條前段，裁定如主文。
中    華    民    國    98    年     7    月    31    日
                  交通法庭  法  官  曾宏揚
上列正本證明與原本無異。
如不服本裁定，應於裁定送達後5 日內向本院提出抗告狀（應附
繕本）。
中    華    民    國    98    年     7    月    31    日
                            書記官  陳慶昀


司法院資訊處製作；財團法人民間司法改革基金會備份。
